【裁判字號】    89,上易,95
【裁判日期】    890208
【裁判案由】    妨害自由等
【裁判全文】
臺灣高等法院臺南分院刑事判決                      八十九年度上易字第九五號
      上  訴  人
      即  被  告  丙  ○  ○
右上訴人因妨害自由案件，不服臺灣嘉義地方法院八十七年度易字第一一八三號中華
民國八十八年十月三十日第一審判決（起訴案號：臺灣嘉義地方法院檢察署八十七年
度偵字第四六三六號），提起上訴，本院判決如左：
      主      文
原判決關於丙○○侮辱公務員罪刑暨定執行刑部分撤銷。
丙○○共同於公務員依法執行職務時，當場侮辱，累犯，處有期徒刑參月，如易科罰
金，以參佰元折算壹日。
其他上訴駁回。
前開撤銷改判所處有期徒刑參月，如易科罰金，以參佰元折算壹日部分，與上訴駁回
所處有期徒刑參月，如易科罰金，以參佰元折算壹日部分，應執行有期徒刑伍月，如
易科罰金，以參佰元折算壹日。
      事      實
一、丙○○曾於民國八十三年間因重利罪，經本院判處有期徒刑一年確定，並於八十
    五年九月二十四日假釋期滿執行完畢。猶不知悔改於八十七年八月一日晚上九時
    三十分許，與鍾安之（經判處罪刑確定）共同搭乘由鄭麗雯所駕駛之自小客車，
    在嘉義市○○路與興達路路口，與甲○○所駕駛，車上搭載導遊乙○○○之嘉義
    客運公司所有之遊覽車發生擦撞，招致丙○○與鍾安之二人心生不滿，竟持球棒
    敲毀嘉義客運公司遊覽車之車窗及擋風玻璃（毀損部分未據告訴），二人並基於
    恐嚇及妨害公務之犯意聯絡，共同喝令甲○○下車，並揚言：叫司機下車，否則
    要打死甲○○等語，李秋鳳當場下跪求饒，仍不得其果，甲○○見狀後則心生畏
    懼，由車後安全門逃出，並報警處理，致生危害於安全；嗣巡邏警員據報趕赴現
    場處理，丙○○與鍾安之二人竟不接受勸導及檢查，均以「幹你娘」等穢語，公
    然侮辱執行勤務之警員何文凱、黃資堯及劉安浚等人，俟支援警力趕到始將丙○○等人送辦。
三、案經嘉義市警察局第一分局報請臺灣嘉義地方法院檢察署檢察官偵查起訴。
      理      由
一、訊之上訴人即被告丙○○矢口否認有右揭侮辱公務員及恐嚇安全之不法犯行，辯
    稱：伊僅向一位女的說：「叫司機下來處理」、「開車撞到人，叫司機下來，不
    然就打死他」而已，並無恐嚇任何人，且事發當時伊是在罵乙○○○，而非在罵
    警察云云；惟查：
  (一)右揭事實，業據被害人甲○○於警訊時指訴：「當時丙○○、鍾安之二人口氣很
    不好，一邊敲打車子一邊口裡一直嚷言叫我下車，他們二人都有叫我下車，否則
    說要打死我。」（參見警卷第二十九頁第四行以下）明確，核與隨車服務員乙○○○於警訊時所指證：「……當時我將車門鎖住，丙○○、鍾安之即揚言要我開
    門，如不開門即要敲打司機甲○○致死，致我很害怕而發抖，而後司機由側門至
    外面報警，我在車內跪著向鍾安之與丙○○苦口哀求，不要敲打玻璃及不要打死
    司機，經我開門後，丙○○及鍾安之即以拳頭一直打我頭部，而後警方到達才鬆
    手……。」（參見警卷第二十三頁背面倒數第三行以下）等語相符。而甲○○所
    駕駛之遊覽車之駕駛座車窗玻璃，確有多處被擊破，此有照片四幀在卷可按，則
    甲○○、乙○○○前揭之證述既相互符合，且與照片所示一致，顯見甲○○、乙○○○上開指訴非虛。再參之被告丙○○亦坦承：伊曾說：「開車撞到人，叫司
    機下來，不然就打死他」等語，已見上述，由此亦足佐證甲○○、乙○○○前揭
    指訴，堪以採信。至於甲○○、乙○○○嗣於偵查及原審中審理時，翻異前詞，
    為不同之供述，應屬懼怕被告嗣後報復，而為迴護被告之詞，此觀原審於八十八
    年二月九日訊問乙○○○時，其在庭供述時神情緊張、憂慮、語帶顫抖，且雙手
    發抖請求原審法院不要再問了（參見原審卷第四十六頁）等情況即明，是被告事
    後與事實不符之供述，應不足採信。被告以強制手段令人下車，否則就要打死等
    語之惡害通知他人，客觀上已足令人心生畏懼，且危害於安全，是其所辯，伊僅
    向一位女的說：「叫司機下來處理」、「開車撞到人，叫司機下來，不然就打死
    他」而已，應屬事後狡飾避就之詞，殊無可採，被告與同案被告鍾安之之恐嚇犯
    行，均堪認定。
  (二)又被告丙○○、鍾安之確於前揭時、地，對於執行公務之員警以「幹你娘」等穢
    語，公然侮辱執行勤務之警員何文凱、黃資堯及劉安浚等人之事實，已據員警劉
    安浚於原審結證稱：「……那時丙○○、鍾安之二人均有說：『幹你娘，為何要
    和你們回去』。」、「（問：他們二人是對誰在罵三字經？）警方。」；何文凱
    於原審結證稱：「（問：將被告二人欲帶回局裡時，被告有無對你罵『幹你娘』
    ？）有，李秋鳳當時是站在我後面，他就出口對著我們罵，反對我們保護李秋鳳
    。」等語（以上參見原審卷第四十八頁第七行以下），揆之員警何文凱、劉安浚
    應與被告二人，素無怨隙，衡情應無甘冒偽證罪處罰而設詞誣陷被告二人之理，
    是渠等前揭證詞，自堪採信。是被告丙○○所辯：伊係在罵李秋鳳云云，顯屬卸
    責之飾詞，委無可採，事證已臻明確，被告丙○○之犯行，亦堪認定。
二、查被告丙○○與同案被告鍾安之以打死人之惡害恐嚇甲○○，致生危害於安全，
    並對公務員於依法執行職務時，當場侮辱，核其所為，係犯刑法第三百零五條恐
    嚇安全罪及同法第一百四十條第一項前段之侮辱公務員罪。其與同案被告鍾安之
    就上開犯行，具有犯意聯絡及行為分擔，均應論以共同正犯。被告丙○○與同案
    被告鍾安之二人所犯公然侮辱公務員罪，雖有執行職務之警員何文凱、黃資堯及
    劉安浚等三人在場，但被害國家法益仍係單一。又被告丙○○曾於民國八十三年
    間因重利罪，經本院判處有期徒刑一年確定，並於八十五年九月二十四日假釋期
    滿執行完畢，此有嘉義地方法院檢察署前科記錄表及本院被告全國全案紀錄表在
    卷可憑，被告於有期徒刑執行完畢後五年以內再犯有期徒刑以上之本罪，係為累
    犯，應依刑法第四十七條規定，加重其刑。
三、原審就恐嚇安全罪部分，認其罪證明確，適用刑法第二十八條、第三百零五條、
    第四十七條、第四十一條，罰金罰鍰提高標準條例第一條前段、第二條，並審酌
    被告之犯罪動機、目的、手段、所生危害、犯罪後，猶不思悔悟，仍砌詞卸責等
    一切情狀，量處有期徒刑三月，並諭知如易科罰金，以三百元折算一日之折算標
    準，認事用法，俱無不合，量刑並諭知易科罰金亦稱妥適，被告上訴意旨，仍執
    前詞，空言否認犯罪，為無理由，應予駁回。
四、原審就侮辱公務員罪部分，認其罪證明確，因予論罪科刑，固非無見，惟刑法第
    一百四十條第一項於公務人員依法執行職務時，當場侮辱，其所處罰者，在其妨
    害國家公務之執行，其被害者為國家法益，並非公務員個人，故執行公務之公務
    員雖有多人在場，但被害之國家法益仍係單一，並無侵害數個法益情形，與想像
    競合犯之必須一行為而侵害數個法益之情形有異，原判決被告等人以一行為公然
    侮辱執行勤務之警員何文凱、黃資堯及劉安浚等人，為一行為而觸犯數罪名，為
    同種類之想像競合犯，尚有未洽，被告上訴意旨雖未具體指摘及此，然原判決既
    有可議，自應撤銷改判，以期適法。爰審酌被告之犯罪之動機、目的、手段、所
    生危害、犯罪後，猶不思悔悟，仍砌詞卸責等一切情狀，量處有期徒刑三月，，
    並諭知易科罰金之折算標準，並與上開恐嚇安全罪部分所諭知之有期徒刑三月，
    定其應執行刑，並均諭知易科罰金之折算標準。
五、據上論斷，應依刑事訴訟法第三百六十八條、第三百六十九條第一項前段、第三
    百六十四條、第二百九十九條第一項前段，刑法第二十八條、第一百四十條第一
    項前段、第三百零五條、第四十七條、第四十一條、第五十一條第五款、罰金罰
    鍰提高標準條例第一條前段、第二條，判決如主文。
本案經檢察官曾顯智到庭執行職務。
中      華      民      國      八  十  九    年      二    月     八   日
                                臺灣高等法院台南分院刑事第二庭
                                    審判長法  官
                                          法  官
                                          法  官
不得上訴。
附錄：本判決論罪法條
附錄：刑法第一百四十條第一項前段：
於公務人員依法執行職務時，當場侮辱，或對於其依法執行之職務公然侮辱者，處六
月以下有期徒刑、拘役或一百元以下罰金。
刑法第三百零五條：
以加害生命、身體、自由、名譽、財產之事，恐嚇他人致生危害於安全者，處二年以
下有期徒刑、拘役或三百元以下罰金。


司法院資訊處製作；財團法人民間司法改革基金會備份。
